【裁判字號】    98,易,253
【裁判日期】    990211
【裁判案由】    竊盜
【裁判全文】
臺灣新竹地方法院刑事判決               98年度易字第253號
公  訴  人  臺灣新竹地方法院檢察署檢察官
被      告  乙○○
上列被告因竊盜案件，經檢察官提起公訴（98年度偵緝字第620
號、98偵字第8083號），本院判決如下：
    主  文
乙○○竊盜，處拘役肆拾日，如易科罰金，以新臺幣壹仟元折算
壹日：又攜帶兇器毀壞安全設備竊盜，處有期徒刑伍月，如易科
罰金，以新臺幣壹仟元折算壹日；又踰越安全設備夜間侵入住宅
竊盜，處有期徒刑伍月，如易科罰金，以新臺幣壹仟元折算壹日
：又攜帶兇器踰越安全設備夜間侵入住宅竊盜，處有期徒刑陸月
，如易科罰金，以新臺幣壹仟元折算壹日；又踰越安全設備夜間
侵入住宅竊盜，未遂，處有期徒刑伍月，如易科罰金，以新臺幣
壹仟元折算壹日。應執行有期徒刑壹年貳月，如易科罰金，以新
臺幣壹仟元折算壹日。
    事  實
一、乙○○前與同事戊○○同住在新竹市○○路210 巷1 弄41號
    3 樓同樓層不同間之出租套房，乙○○因缺錢花用，竟意圖
    為自己不法之所有，分別於下列時間、地點為竊盜行為：
    (一)於民國98年7 月12日中午，乙○○與戊○○同在戊○○承
      租房間內看電視時，乙○○趁戊○○在房間睡著之際，竊
      取其褲袋內之現金新臺幣（下同）1,000 元。
    (二)於98年7 月14日早上8 時許，利用戊○○出門上班之際，
      持客觀上足以對人之生命、身體安全構成威脅，足供兇器
      使用菜刀1 把（未扣案），破壞戊○○承租房間門鎖，進
      入竊取筆記型電腦一部，得手後，將電腦攜至新竹市○○
      路7 號「惠民當鋪」典當，得款2,000 元。
    (三)嗣戊○○發現上開物品遭竊後，經質問乙○○，乙○○坦
      承上情，且在未為有偵查職權之公務員發覺犯罪前，自行
      到新竹市警察局第二分局東門派出所，向所內員警坦承前
      開竊盜犯行，並表明願受裁判之意而自首。
二、乙○○意圖為自己不法之所有，於98年10月5 日日凌晨1時
    許，至新竹市○○路84號服飾店前，趁無人之際，自夜間無
    人所在之服飾店後方鐵門攀爬至上方冷氣窗口，將封堵冷氣
    窗口之木板拆卸後，踰越冷氣窗口進入店內，竊取丙○○所
    有筆記型電腦1 部、男性衣服1 件、50元硬幣1 枚，得手後
    ，乙○○於當日委請不知情遊民徐守仁，將竊取筆記型電腦
    攜至新竹市○○路7 號「惠民當鋪」典當，得款3,000 元。
三、乙○○意圖為自己不法之所有，於98年10月25凌晨某時之夜
    間，至新竹市○○路82號前，自建物後方攀爬至2 樓陽台處
    ，自陽台上未上鎖之鐵窗踰越進入2 樓，侵入住宅，下至1
    樓後，持店內放置在地下室樓梯間，持客觀上足以對人之生
    命、身體安全構成威脅，可供兇器使用之螺絲起子1 支（未
    扣案），撬開店內抽屜，竊取丁○○放置在抽屜內所有現金
    3 萬餘元。
四、乙○○意圖為自己不法之所有，於98年10月28日凌晨1 時40
    分許之夜間，至新竹市○○路80號後方攀爬至3 樓，自未上
    鎖鐵窗踰越進入3 樓，侵入住宅，於以目光搜尋3 樓物品而
    未發現可得竊取之物後，下樓至2 樓時，在樓梯間，為屋主
    甲○○之夫及獲報趕至現場之派出所員警，當場查獲而未遂
    。嗣乙○○經警帶回警局製作筆錄時，在未為有偵查職權之
    公務員發覺前開二、三竊盜犯罪前，向員警坦承前開竊盜犯
    行，並表明願受裁判之意而自首。
五、案經戊○○、丙○○、甲○○告訴新竹市警察局第二分局報
    告新竹地方法院檢察署檢察官偵查起訴
    理  由
壹、程序部分：
    按被告以外之人於審判外之言詞或書面陳述，除法律有規定
    者外，不得作為證據；又被告以外之人於審判外之陳述，雖
    不符合同法第159 條之1 至第159 條之4 之規定，但經當事
    人於審判程序同意作為證據，法院審酌該言詞陳述或書面陳
    述作成時之情況，認為適當者，亦得為證據。當事人、代理
    人或辯護人於法院調查證據時，知有第159 條第1 項不得為
    證據之情形，而未於言詞辯論終結前聲明異議者，視為有前
    項之同意，刑事訴訟法第159 條第1 項及第159 條之5 分別
    定有明文。經查，本判決下列所引用之被告以外之人於審判
    外之陳述，屬傳聞證據部分，檢察官、被告於本院準備、審
    理程序中均表示沒有意見，且迄於言詞辯論終結前亦未聲明
    異議。本院審酌上開證據資料製作時之情況，尚無違法不當
    及證明力明顯過低之瑕疵，亦認為以之作為證據應屬適當，
    故揆諸前開規定，認前揭證據資料均有證據能力。另卷附現
    場照片，係使用科學儀器客觀紀錄物體現象，其性質非屬供
    述證據，自無傳聞排除之問題，具有證據能力。
貳、實體部分：
一、訊據被告乙○○對於犯罪事實一(一)(二)、二、三部分竊盜犯行
    坦承不諱，惟否認有犯罪事實四部分竊盜犯行，辯稱：伊進
    入新竹市○○路80號，尚未搜尋財物就被發覺等語。經查：
    (一)告訴人戊○○於警詢、偵查中指訴、證述：被告於98年7
      月12日在伊房間看電視時，趁伊睡覺時，竊取伊掛在牆上
      褲子口袋內的1,000 元，並於7 月14日在伊出外工作時，
      撬開伊的房門門把，進入竊取伊的筆記型電腦，事後伊有
      詢問被告，被告有承認是他所竊取。伊在被告竊取前開物
      品前同住在新竹市○○路210 巷1 弄41號3 樓，同一層樓
      但不同房間等語（見98偵字第5860號第6-7 頁、第27-2 8
      頁）
    (二)告訴人丙○○於警詢、偵查中指訴、證述：伊與其男友在
      新竹市○○路84號開設服飾店，店後面鐵門有一個冷氣孔
      ，因為沒有冷氣，所以是以木板封起來，發現時木板被拆
      掉，被告可能是從那裡進入。伊是於10月6 日下午1 點開
      店時發現，共失竊1 部筆記型電腦、1 件男性衣服、計算
      機上1 枚，50元硬幣，筆記型電腦後來在當舖找到，伊以
      3, 000元贖回等語（見98偵字第8083號第15-16 頁、第
      51-5 2頁）。
    (三)被害人丁○○於警詢、偵查中指訴、證述：伊是位在新竹
      市○○路82號FLOW服飾店店長，伊於98年10月25日12時15
      分許開店時，發現店內抽屜鎖頭被撬開，被告是以店內螺
      絲起子撬開，放置抽屜內的大約30,000元不見。伊在10月
      25 日 凌晨15分許離開店內，有檢查門鎖鎖好無誤，當時
      有聽到房東家人說早上起床時發現2 樓後陽台鐵窗是開著
      的等語（見98偵字第8083號第33-34 頁、第52-53 頁）；
      復於本院陳述：新竹市○○路1 樓係伊經營服飾店，房東
      及其家人住在樓上，二樓是從一樓樓梯上去，地下室樓梯
      轉角原放有螺絲起子，店面被竊時，那把螺絲起子放在櫃
      檯抽屜下面，共失竊現金30,000元等語（見本院卷第
      61-63 頁）。
    (四)證人許德新於警詢中證述：伊為惠民當鋪負責人，被告於
      98年7 月14日11時20分許，至伊所經營之當鋪典當1 部筆
      記型電腦2,000 元等語（見98偵字第5860號第9 頁）。
    (五)並有贓物認領保管單2 紙、當簿節本影本2 紙、當票3紙
      、代保管條、相片13張、報案三聯單2 紙附卷可稽。被告
      前開犯罪事實一(一)(二)、二、三部分竊盜犯行自白情節，核
      與事實相符，應堪採信。
    (六)按刑法上竊盜罪所保護之法益乃個人對其所管領動產之支
      配力，故於決定竊盜行為是否著手時點之際，即應考慮財
      產持有人之支配力是否已有被侵害之直接或現實之危險性
      。就侵入住宅或有人居住之建築物竊盜犯罪之型態觀之，
      若行為人不僅有侵入之行為，且有開始搜尋、物色財物，
      或為物色財物而有接近財物之動作，則應認此際行為人之
      行為對住宅或建築物就各個動產支配力以有加以排除而移
      轉持有之直接或現實危險性，而非僅單純侵入住宅或有人
      居住之建築物，即應認已著手於侵入住宅或有人居住之建
      築物之竊盜行為。
    (七)告訴人甲○○於警詢、偵查中指訴、證述：伊所開設、位
      在新竹市○○路80號班布服飾店，於98年10月28日1 時45
      分發現有人入侵，當時住在2 樓，伊先生發現3 樓有異聲
      ，要伊趕快報警，伊就打電話報警，伊先生下樓查看，一
      開始沒有發現狀況，後來要回房間時，見被告自樓梯走下
      來，在2 樓樓梯遭伊先生及警方制伏等語（見98偵字第80
      83 號 第33-34 頁、第52-53 頁），足見告訴人及其夫於
      被告進入前開屋內後，因發覺有異常聲響，認恐有不明人
      士進入屋內而報警，至警方到達進入屋內後，始發現被告
      自樓梯處下來，依時間推估，被告侵入屋內至少有數分鐘
      之久；參以被告於本院自承：就新竹市○○路80號竊盜部
      分，伊是從後方從1 樓爬至3 樓，伊從未上鎖3 樓鐵窗進
      入。3 樓沒有房間，但是有放東西，伊有大概看一下，3
      樓東西用箱子裝等語以觀，益徵被告自新竹市○○路80號
      後方3 樓鐵窗進入屋內後，即已開始搜尋、物色財物，依
      前揭說明，被告實已著手竊盜之行為，嗣因被告未發現可
      竊取之物，而在2 樓往1 樓樓梯間，當場被告訴人之夫及
      到達警員當場查獲而未遂，應堪認定。
    (八)綜上，本案事證明確，被告普通竊盜、加重竊盜既遂、未
      遂之犯行，洵堪認定，應予依法論罪科刑。
二、論罪部分：
  (一)按新竹市○○路80、82號1 樓雖為店面，被告侵入前開店面
    竊取財物時，店面亦已打烊，惟該時間樓上仍分別有告訴人
    甲○○及其夫、房主分別居住在樓上，且均由1 樓店內樓梯
    進出，亦據告訴人甲○○、丁○○陳述在卷，則被告侵入前
    開房屋內竊盜，自屬侵入住宅竊盜。
  (二)又按刑法第321 條第1 項第2 款之「其他安全設備」，指門
    扇、牆垣以外，依通常觀念足認防盜之一切設備而言，如門
    鎖、窗戶等（最高法院55年臺上字第547 號判例參照），是
    告訴人戊○○承租房間上鎖之房門門把、新竹市○○路84號
    服飾店以木板封堵之冷氣窗口、新竹市○○路80、82號陽台
    上鐵窗，依前揭說明，均屬其他安全設備。
  (三)次按刑法第321 條第1 項第3 款之罪，係以行為人攜帶兇器
    竊盜為其加重條件，此所謂兇器，其種類並無限制，凡客觀
    上足對人之生命、身體、安全構成威脅，具有危險性之兇器
    均屬之，且祇須行竊時攜帶此種具有危險性之兇器為已足，
    並不以攜帶之初有行兇之意圖為必要（最高法院79年度臺上
    字第5253號判例參照）。本件被告持菜刀破壞戊○○房門門
    把、螺絲起子破壞丁○○店內抽屜鎖頭，菜刀、螺絲起子均
    屬客觀上足對人之生命、身體、安全構成威脅，具有危險性
    之兇器。
  (四)核被告所為，就犯罪事實一(一)部分，係犯刑法第320 條第1
    項普通竊盜罪，就犯罪事實一(二)部分，係犯刑法第321 條第
    1 項第3 款加重竊盜罪，就犯罪事實二部分，係犯刑法第32
    1 條第1 項第2 款加重竊盜罪，就犯罪事實三部分係犯刑法
    第32 1條第1 項第1 、2 、3 款加重竊盜罪，就犯罪事實四
    部分係犯刑法第321 條第2 項、第1 項第1 、2 款加重竊盜
    未遂罪。被告就犯罪事實四部分已著手於竊盜犯行之實行而
    不遂，為未遂犯，依刑法第25條第2 項之規定，按既遂犯之
    刑度減輕其刑。至起訴書就犯罪事實三部分漏引刑法第321
    條第1 項第1 、3 款，就犯罪事實四部分漏引刑法第321 條
    第1 項第1 款，惟該部分與起訴事實屬實質上之一罪，本院
    自應併予審理，附此敘明。被告所犯上開普通竊盜、加重竊
    盜罪間犯意各別，行為互殊，地點及被害人亦均不相同，應
    予分論併罰。又被告在有偵查犯罪權限之人尚未發覺前，主
    動向警方供出犯罪事實一(一)(二)、二、三所示之竊盜犯行，符
    合自首要件，亦有卷附警詢筆錄、新竹市警察局第二分局98
    年12月8 日竹市警二分偵字第0980026747號含及函附之偵查
    報告（見本院卷第24-25 、第27頁）在卷可按，依刑法第62
    條前段之規定減輕其刑。爰審酌被告正值青壯年，不循正途
    謀財，竟思不勞而獲，以行竊方式侵害他人所有財物，不尊
    重他人之財產權，行竊之手段、被告所竊得財物之價值、所
    生危害，及被告犯後坦承犯行態度等一切情狀，本院認公訴
    人就犯罪事實一(二)求處有期徒刑10月、犯罪事實二三、四部
    分均求處1 年2 月，尚嫌過重，爰分別量處如主文所示之刑
    ，並諭知易科罰金折算標準，及就宣告有期徒刑部分併定應
    執行刑，暨諭知易科罰金折算標準，以示懲儆。
  (五)至公訴意旨雖以被告前即有竊盜前科，現正值年壯力盛，非
    無謀生能力之人，竟在外遊蕩，無所事事，屢屢行竊他人財
    物，以供生活花用，顯見其有犯罪之習慣，非令強制工作不
    足以矯正其惡習，爰聲請宣告強制工作等語。然按有犯罪之
    習慣或因遊蕩或懶惰成習而犯罪者，於刑之執行前，令入勞
    動場所，強制工作；十八歲以上之竊盜犯、贓物犯，有犯罪
    之習慣者，得於刑之執行前，令入勞動場所強制工作，刑法
    第九十條第一項、竊盜犯贓物犯保安處分條例第3 條第1 項
    固分別定有明文。惟保安處分係針對受處分人將來之危險性
    所為之處置，以達教化、治療之目的，為刑罰之補充制度。
    我國現行刑法採刑罰與保安處分雙軌制，係在維持行為責任
    之刑罰原則下，為協助行為人再社會化之功能，以及改善行
    為人潛在之危險性格，期能達成根治犯罪原因、預防犯罪之
    特別目的。是保安處分中之強制工作，旨在對嚴重職業性犯
    罪及欠缺正確工作觀念或無正常工作因而犯罪者，強制其從
    事勞動，學習一技之長及正確之謀生觀念，使其日後重返社
    會，能適應社會生活。竊盜犯贓物犯保安處分條例第3 條第
    1 項之規定，即係本於保安處分應受比例原則之規範，使保
    安處分之宣告，與行為人所為行為之嚴重性、行為人所表現
    之危險性及對於行為人未來行為之期待性相當之意旨而制定
    ，而由法院視行為人之危險性格，決定應否令入勞動處所強
    制工作，以達預防之目的（最高法院九十一年度臺上字第四
    六二五號判決意旨參照）。查被告除本件據以論罪科刑之5
    次竊盜犯行外，迄至原審言詞辯論終結止，並無其他竊盜犯
    行被發覺，則得否僅據此之竊盜犯行，即認被告有竊盜之犯
    罪習慣，尚非無疑。且依告訴人戊○○於偵查中證述，被告
    與告訴人曾為同事而同住在同一層樓，足見被告偷竊告訴人
    戊○○財物前不久，仍有正當之工作，在未有具體事證認定
    被告有犯罪之習慣，或因遊蕩、懶惰成習而犯罪情形下，本
    院認諭知有期徒刑之執行後，應已足以袪除其犯罪之習性，
    並收教化矯治之效，爰不另為強制工作之諭知。
三、沒收部分：
    又被告持以竊盜之廚房菜刀、螺絲起子雖為被告竊取財物所
    用，惟非被告所有，爰不為沒收之諭知，併此敘明。
據上論斷，應依刑事訴訟法第299 條第1 項前段，刑法第320 條
第1 項、第321 條第1 項第1 、2 、3 款、第321 條第2 項、第
25條、第41條第1 項、第8 項、第62條前段、第51條第5 款，刑
法施行法第1 條之1 第1 項、第2 項前段，判決如主文。
本案經檢察官陳宏兆到庭執行職務。
中    華    民    國    99    年    2     月    11    日
                  刑事第四庭    法  官  邱玉汝
以上正本證明與原本無異。
如不服本判決應於收受本判決後10日內向本院提出上訴書狀，上
訴書狀應敘述具體理由。上訴書狀未敘述上訴理由者，應於上訴
期間屆滿後20日內補提理由書狀於本院(均須按他造當事人之人
數附繕本 )「切勿逕送上級法院」。
中    華    民    國    99    年    2     月    11    日
                                書記官  陳怡芳
附錄本案論罪科刑法條：
刑法第320條：
意圖為自己或第三人不法之所有，而竊取他人之動產者，為竊盜
罪，處五年以下有期徒刑、拘役或五百元以下罰金。
意圖為自己或第三人不法之利益，而竊佔他人之不動產者，依前
項之規定處斷。
前二項之未遂犯罰之。
刑法第321條：
犯竊盜罪而有左列情形之一者，處六月以上、五年以下有期徒刑
：
一、於夜間侵入住宅或有人居住之建築物、船艦或隱匿其內而犯
    之者。
二、毀越門扇、牆垣或其他安全設備而犯之者。
三、攜帶兇器而犯之者。
四、結夥三人以上而犯之者。
五、乘火災、水災或其他災害之際而犯之者。
六、在車站或埠頭而犯之者。
前項之未遂犯罰之。

司法院資訊處製作；財團法人民間司法改革基金會備份。
